臺灣高雄地方法院刑事判決　　　　　　95年度簡上字第1457號
上　訴　人
即　被　告　乙○○
選任辯護人　江雍正律師
　　　　　　李汶哲律師
　　　　　　吳晉賢律師
上列被告因業務過失致死案件，不服本院高雄簡易庭民國95年10
月17日95年度簡字第4120號第一審簡易判決（聲請簡易判決處刑
案號：臺灣高雄地方法院檢察署95年度偵字第11483 號），提起
上訴，本院管轄之第二審合議庭依簡式審判程序判決如下：
    主  文
原判決撤銷。
乙○○從事業務之人，因業務上之過失致人於死，處有期徒刑陸
個月，如易科罰金，以銀元參佰元即新台幣玖佰元折算壹日；減
為有期徒刑參月，如易科罰金，以銀元參佰元即新台幣玖佰元折
算壹日。緩刑貳年。
    事  實
一、乙○○係高雄市苓雅區○○○路398 巷20號「龍好通運股份
    有限公司」（下稱龍好公司）之負責人，丙○○則係高雄縣
    橋頭鄉○○村○○路63號1 樓「在仁成業股份有限公司」（
    下稱「在仁成公司」）之負責人（業經本院另以95年度訴字
    第3746號及臺灣高等法院高雄分院以96年度上訴字第418 號
    均判決無罪確定），均為從事業務之人，龍好公司並自民國
    90 年10 月11日起，即承攬在仁成公司之廢鋁原料運輸工作
    。乙○○並於93年7 月間起，僱用何文欽在龍好公司工作，
    負責駕駛曳引車搬運物料等相關業務。詎乙○○明知其所經
    營之事業單位應設置勞工安全衛生主管，且平時亦應對勞工
    施以安全衛生教育訓練，而依其情形又無不能注意情事，竟
    疏未注意確實履行上述事項，致何文欽於94年5 月11日19時
    10分許，受乙○○指示駕駛車牌號碼KD-889號曳引車前往高
    雄縣橋頭鄉○○路○○路10號在仁成公司工地內從事進口廢
    鋁原料搬運作業，於倒車卸貨時，因不當操作而將曳引車載
    貨台快速揚升，導致車身重心不穩向左翻覆，使正坐於駕駛
    座並開啟車門檢視卸貨情況之何文欽逃避不及，而遭曳引車
    車頭壓傷，經在場員工陳東陽、黃書強發現後，緊急將何文
    欽送醫救治後，仍因嚴重頭胸腹部挫傷於同日20時35分許，
    傷重不治死亡。
二、案經何文欽之父甲○○訴請臺灣高雄地方法院檢察署檢察官
    偵查後，聲請簡易判決處刑。
    理  由
一、按本件被告乙○○所犯係死刑、無期徒刑、最輕本刑為3 年
    以上有期徒刑以外之罪，其於準備及審判程序就前揭被訴事
    實為有罪之陳述，經告知簡式審判程序之旨，並聽取被告、
    辯護人與公訴人之意見後，本院認無不得或不宜改依簡式審
    判程序進行之處，爰依刑事訴訟法第273 條之1 第1 項之規
    定，裁定本件進行簡式審判程序，合先敘明。
二、上揭事實，業據被告乙○○於本院審理中坦承不諱，核與證
    人即同案被告丙○○於偵查中及本院另案95年度訴字第3476
    號審理中所為供述、證人即告訴人甲○○於警詢及偵查中之
    證述、證人即在仁成公司員工陳東陽、黃書強於於警詢中之
    證述、證人即行政院勞工委員會南區勞動檢查所檢查員林信
    道於上開另案審判中證述之情節大致相符，並有被害人何文
    欽之財團法人義大醫院94年5 月11日診斷證明書（偵一卷第
    4 頁）、行政院勞工委員會南區勞動檢查所95年3 月10日勞
    南檢製字第0951002572號函所附龍好通運股份有限公司從事
    曳引車作業因傾覆發生勞工何文欽被壓死亡職業災害檢查報
    告書全部卷宗（偵一卷第24～36頁反面）、94年5 月20日職
    業災害調查分析（偵一卷第39頁）、行政院勞工委員會南區
    勞動檢查所95年5 月23日勞南檢製字第0941006091號函暨從
    事曳引車作業因傾覆發生勞工何文欽被壓死亡災害檢查初步
    報告書（含照片）及檢討會議記錄（偵一卷第40～44頁）、
    行政院勞工委員會南區勞動檢查所談話紀錄（偵一卷第45～
    49頁）、行政院勞工委員會南區勞動檢查所重大災害通報暨
    職業災害相關文件查核表（偵一卷第50頁反面）、高雄市監
    理站95年9 月27日高市監一字第0950023347號函暨車號KD－
    889 號曳引車車籍資料、曳引車、半拖車、聯結車參考圖（
    院一卷第19～21頁）、高雄市監理站95年10月12日高市監一
    字第0950 024561 號函暨車號KD－889 號曳引車及車號5Z－
    93半拖車車籍資料、交通部路政司73年2 月29日路台（73）
    監字第01545 號函（車號KD－889 號曳引車規格審查圖）規
    格審查圖、財團法人車輛研究測試中心93年5 月31日車審字
    第0933834 號函（車號5Z－93半拖車車輛型式安全審驗合格
    證明）（院一卷第23、25～31頁反面）等件附卷可稽，而被
    害人何文欽確係因上開事故受傷不治死亡等情，亦經臺灣高
    雄地方法院檢察署檢察官督同法醫師相驗屬實，製有勘驗筆
    錄、相驗屍體證明書、驗斷書各1 份在卷可憑，已堪認定。
    且該次事故經行政院勞工委員會南區勞動檢查所鑑定結果，
    認肇災原因為：「1.直接原因：被曳引車車頭壓住，頭胸腹
    部挫傷致死；2.間接原因：不安全動作：罹災者未注意曳引
    車之穩定度冒然快速揚升卸貨之不安全動作；3.基本原因：
    （1） 未施以勞工安全衛生教育訓練。（2） 未設置勞工安
    全衛生業務主管，訂定自動檢查計劃。（3） 未訂定勞工安
    全衛生工作守則。（4） 交付承攬時未危害告知。（5） 共
    同作業時未設置協議組織及安全衛生教育之指導及協助教育
    訓練。」，此有行政院勞工委員會南區勞動檢查所職業災害
    報告書（偵一卷第7 ～14頁）1 份在卷可憑，是被告上開自
    白與事實相符，應堪採為本件論罪科刑之依據。
三、按雇主應依其事業之規模﹑性質，實施安全衛生管理；並應
    依中央主管機關之規定，設置勞工安全衛生組織、人員；又
    雇主對勞工應施以從事工作及預防災變所必要之安全衛生教
    育、訓練，勞工安全衛生法第14條第1 項、第23條第1 項分
    別定有明文。又雇主對新僱勞工、或在職勞工於變更工作前
    ，應使其接受適於各該工作必要之安全衛生教育訓練，勞工
    安全衛生教育訓練規則第15條第1 項亦有明文。被告為龍好
    公司之負責人，自應注意上開各該勞工安全衛生相關規定，
    依法設置勞工安全衛生主管，且於雇用被害人何文欽擔任從
    事駕駛及操作曳引車載貨台卸貨時，並使被害人接受相關之
    勞工安全衛生教育訓練，而衡其客觀上亦無不能注意之情事
    ，詎其應注意、能注意而疏未注意及之，進而肇致本件被害
    人因在未接受適當完善之操作教育訓練情況下，於上揭時、
    地駕駛車牌號碼KD-889號曳引車執行倒車卸貨作業時，因不
    當操作而將曳引車載貨台快速揚升，導致車身重心不穩向左
    翻覆，造成被害人遭曳引車車頭壓傷，經緊急送醫救治後，
    仍因嚴重頭胸腹部挫傷不治死亡，被告顯有過失至明，且被
    害人因被告之過失而死亡，被告之過失行為與被害人死亡結
    果二者間具有相當因果關係。職是，本件事證明確，被告前
    揭之犯行，洵堪認定，應依法論科。
四、按被告行為後，如附表所示之相關法律均業經變更，並俱自
    95年7 月1 日施行，玆經整體比較結果，裁判時法並未較為
    有利，從而依刑法第2 條第1 項前段規定，自應適用各該行
    為時法，亦即修正前法至明。
五、查被告係龍好公司董事長，並為該事業經營及工作場所之負
    責人，有前開行政院勞工委員會南區勞動檢查所職業災害報
    告書「一、事業單位概況」所載之調查內容可據（偵一卷第
    7 頁），是勞工安全衛生事務，自屬被告業務，其未依上開
    勞工安全衛生法之規定，盡其業務上應注意之義務，致生本
    件職業災害，並使被害人因此死亡之行為，核係犯修正前刑
    法第276 條第2 項之業務過失致死罪。原審以被告罪證明確
    對被告論罪科刑固非無見，惟原審判決後，中華民國九十六
    年罪犯減刑條例於96年7 月16日公布施行，本件被告犯行合
    於減刑條件，應予減刑，原審未及審酌適用該條例，容有未
    洽，被告原以原審認事用法不當，上訴請求撤銷原判決云云
    ，雖無理由，惟原判決既有前述瑕疵，自應由本院予以撤銷
    改判。爰審酌被告以汽車貨運為業，竟未遵守勞工安全衛生
    法之相關規定，致生本件職業災害，被害勞工何文欽因此死
    亡，所生危害非輕，惟念及被告嗣於本院審理中坦認其犯行
    ，且與告訴人甲○○達成和解，除告訴人已支領之保險金新
    台幣（下同）300 萬元外，另再賠償告訴人100 萬元，有卷
    附和解書1 份可據（院卷第47頁），犯後態度尚可，及其並
    無前科，此有臺灣高雄地方法院檢察署刑案資料查註紀錄表
    及臺灣高等法院被告前案紀錄表各1 紙可按，素行良好，又
    其未施以勞工安全教育訓練、未訂定勞工安全衛生工作守則
    等過失行為雖是本件事故之基本原因，惟被害勞工何文欽亦
    有不安全動作之過失等一切情狀，酌情量處如主文所示之刑
    ，並諭知易科罰金之折算標準。又本案被告犯罪時間在96年
    4 月24日以前，合於中華民國九十六年罪犯減刑條例之減刑
    條件，應減其宣告刑2 分之1 ，並諭知同上之易科罰金折算
    標準，以示懲儆。末查，被告前未曾受有期徒刑以上刑之宣
    告，已如前述，此次係屬過失初犯，況被告於本院審理中已
    與告訴人等達成和解並賠償其損失，而據告訴人於本院審理
    中到庭陳稱：伊等已和解，請求從輕量刑，給予緩刑也沒關
    係等語（院卷第128 頁），諒被告經此論罪科刑之教訓，當
    知警惕，應無再犯之虞，本院認其所宣告之刑，以暫不執行
    為適當，爰參照最高法院95年5 月23日第8 次刑事庭會議決
    議，逕依修正後刑法第74條第1 項第1 款之規定，併予宣告
    緩刑2 年。
六、據上論結，依刑事訴訟法刑事訴訟法第455 條之1 第1 項、
    第3 項、第369 條第1 項前段、第364 條、第299 條第1 項
    前段、第273 條之1 第1 項，刑法第2 條第1 項前段、第74
    條第1 項第1 款，修正前刑法第276 條第2 項、第41條第1
    項前段，罰金罰鍰提高標準條例第1 條前段，廢止前罰金罰
    鍰提高標準條例第2 條，中華民國九十六年罪犯減刑條例第
    2 條第1 項第3 款、第7 條，判決如主文所示。
本案經檢察官丁○○到庭執行職務。
中　　華　　民　　國　　96　　年　　11　　月　　27　　日
                  刑事第十三庭 審判長   法  官　黃惠玲
                                        法  官  郭宜芳
                                        法  官  蔣志宗
以上正本證明與原本無異。
不得上訴。
中　　華　　民　　國　　96　　年　　11　　月　　27　　日
　　　　　　　　　　　　　　　　　　　　書記官  李憶如
┌───────────────────────────────────────────────┐
│附表：                                                                                        │
├──────┬─────────────┬─────────────┬───────┬────┤
│相關變更條文│行為時法（下稱舊法）之內容│裁判時法（下稱新法）之內容│比  較  理  由│備    註│
├──────┼─────────────┼─────────────┼───────┼────┤
│【罰金刑貨幣│依法律應處罰金、罰鍰者，就│中華民國94年1 月7 日刑法修│刑法之貨幣單位│經依現行│
│單位之變更】│其原定數額得提高為2 倍至10│正施行後，刑法分則編所定罰│由「元（指銀元│法規所定│
│罰金罰鍰提高│倍（刑法乃係定明10倍）。第│金之貨幣單位為新臺幣。94年│）」變更為「新│貨幣單位│
│標準條例第1 │1 條所定得提高倍數之規定，│1月7日刑法修正時，刑法分則│臺幣」，且刑法│折算新臺│
│條前段、第5 │於本條例修正後制定之法律，│編未修正之條文定有罰金者，│分則之罰金數額│幣條例第│
│條→刑法施行│不適用之；本條例修正前公布│自94年1 月7 日刑法修正施行│，亦視該分則先│2 條之規│
│法第1 之1 條│之法律，於本條例修正後修正│後，就其所定數額提高為30倍│前曾修正與否，│定折算後│
│第1 項、第2 │其罰金罰鍰數額或法律經全部│。但72年6 月26日至94年1 月│而分別提高3 或│等值，是│
│項          │修正而其罰金罰鍰數額未予變│7 日新增或修正之條文，就其│30倍。        │新法並未│
│            │更者，亦同。              │所定數額提高為3 倍。      │              │較有利。│
├──────┼─────────────┼─────────────┼───────┼────┤
│【罰金刑最低│罰金：（銀元）1 元以上。  │罰金：新臺幣1000元以上，以│罰金刑之最低度│舊法較為│
│度刑之變更與│                          │百元計算。                │刑，由銀元10元│有利。  │
│加、減】刑法│                          │                          │（亦經提高）即│        │
│第33條第5 款│                          │                          │新臺幣30元，提│        │
│            │                          │                          │高為新臺幣1000│        │
│            │                          │                          │元；且加（減）│        │
│            │                          │                          │之最低數額，亦│        │
│            │                          │                          │由銀元1 元即新│        │
│            │                          │                          │臺幣3 元，提高│        │
│            │                          │                          │成為新臺幣100 │        │
│            │                          │                          │元。          │        │
├──────┼─────────────┼─────────────┼───────┼────┤
│【易科罰金折│犯最重本刑為5 年以下有期徒│犯最重本刑為5 年以下有期徒│易科罰金折算標│舊法有利│
│算標準變更】│刑以下之刑之罪，而受6 個月│刑以下之刑之罪，而受6 個月│準由銀元300 元│。      │
│修正前刑法第│以下有期徒刑或拘役之宣告…│以下有期徒刑或拘役之宣告者│即新臺幣900 元│        │
│41條第1 項前│得以（銀元，下同）1 元以上│，得以新臺幣1000元、2000元│，提高為以新臺│        │
│段、修正前罰│3 元以下折算1 日，易科罰金│或3000元折算1 日，易科罰金│幣1000元、2000│        │
│金罰鍰提高標│。依刑法第41條易科罰金…就│。                        │元或3000元折算│        │
│準條例第2 條│其原定數額提高為100 倍折算│                          │1 日。        │        │
│→現行刑法第│1 日；法律所定罰金數額未依│                          │              │        │
│41條第1 項前│本條例提高倍數，或其處罰法│                          │              │        │
│段          │條無罰金刑之規定者，亦同。│                          │              │        │
╠══════╪═════════════╧═════════════╧═══════╧════╣
║整體比較結果│舊法罰金刑下限、易科罰金折算標準均較低，是舊法較為有利。                        ║
║            │                                                                                ║
╚══════╧════════════════════════════════════════╝
附錄本判決論罪科刑之法條：
中華民國刑法第276條（過失致死罪）
因過失致人於死者，處2 年以下有期徒刑、拘役或2 千元以下罰
金。
從事業務之人，因業務上之過失犯前項之罪者，處5 年以下有期
徒刑或拘役，得併科3 千元以下罰金。
